臺灣士林地方法院民事判決　九十一年簡上字第一○二號
　　上　訴　人　　台北市政府警察局
　　法定代理人　　甲○○
　　被　上訴人　　乙○○
右當事人間遷讓房屋等事件，上訴人對於中華民國九十一年四月三十日本院士林簡易
庭九十年度士簡字第一三七六號第一審判決提起上訴，本院判決如左：
    主  文
上訴駁回。
第二審訴訟費用由上訴人負擔。
    事      實
甲、上訴人方面：
一、聲明：
  (一)原判決廢棄。
  (二)右廢棄部分被上訴人應將坐落台北市○○區○○段一小段一五之三號土地上，門
    牌號碼台北市○○區○○路一五七巷三弄八號二樓，如附圖所示Ａ、Ｂ部分，面
    積共計三八點五四平方公尺之房屋（下稱系爭房屋）全部遷讓返還上訴人，並自
    第一審起訴狀繕本送達翌日起至遷讓交還系爭房屋之日止，按月給付上訴人新臺
    幣（下同）二百三十元。
  (三)願供擔保請准宣告假執行。
二、陳述：除與原審宣示判決筆錄所載者相同茲予引用外，補稱：
  (一)被上訴人於原審自認系爭房屋是由台灣省警民協會（下稱警民協會）募資興建，
    並配住於被上訴人。惟警民協會於民國五十四年奉令撤銷前，已將系爭房屋贈與
    給台北市接管，上訴人為管理機關，並列入建物清冊管理。警民協會既然將系爭
    房屋概括贈與原告，可知警民協會有將其就系爭房屋之使用借貸債權讓與上訴人
    之意思，上訴人自得依第四百七十條之規定，請求被上訴人遷讓返還系爭房屋，
    以及依第一百七十九條之規定請求相當於租金之不當得利。
  (二)參照最高法院七十四年度台上字第一三一七號判決，系爭房屋雖未辦理保存登記
    而不能辦理所有權移轉登記，但受讓人與讓與人間非不得約定將該建築物之事實
    上處分權讓與於受讓人。本件警民協會既已將所有財產贈與台北市，則台北市已
    取得系爭房屋之事實上處分權，被上訴人空言否認上訴人為系爭房屋之管理機關
    ，即屬無據。
  (三)又警民協會與被上訴人間的使用借貸並沒有約定期限，被上訴人是在六十年一月
    二十日調離，上訴人當時並沒有終止使用借貸關係。因被上訴人調到桃園的時候
    ，沒有宿舍，所以上訴人同意讓被上訴人繼續使用宿舍，又成立一個未定期限的
    使用借貸，上訴人是在八十八年八月二十七日以函終止使用借貸之關係。
三、證據：援用原審之立證方法，並提出臺灣台北地方法院九十年度字第二二三二號
    判決及本院九十一年度訴字第四六號判決各一紙（均影本）。
乙、被上訴人方面：
一、聲明：駁回上訴。
二、陳述：除與原審宣示判決筆錄所載者相同茲予引用外，補稱：
  (一)系爭房屋是以警民協會名義興建，興建完成後，伊在五十三年、五十四年間以抽
    籤方式而配住到系爭房屋居住迄今，伊當時是在陽明山警察所任職，不隸屬於台
    灣省政府，更不隸屬於上訴人，而且當時的陽明山警察所所長告訴伊，要讓伊永
    久居住，直到八十八年間，上訴人才來函催遷，上訴人之請求已逾請求權之時效
    。
  (二)伊沒有跟上訴人訂立租賃契約，伊是繼續住在那裡，也沒有於調職後與上訴人成
    立使用借貸關係。
三、證據：援用原審之立證方法。
    理      由
一、本件上訴人起訴主張：系爭房屋為警民協會所興建，並配住於被上訴人。惟警民
    協會於民國五十四年奉令撤銷前，已將系爭房屋贈與給台北市接管，上訴人為管
    理機關，並列入建物清冊管理，警民協會確實有將其就系爭房屋之使用借貸債權
    讓與上訴人之意思。惟被上訴人於六十年一月二十日調離上訴人機關，改至桃園
    縣警察局服務，依行政院頒事務管理規則第二百四十九條第二項之規定，被上訴
    人於調職後三個月內遷出，且被上訴人使用期間甚長，依使用目的，亦應認使用
    完畢，然經上訴人於八十八年八月二十七日發函通知被上訴人終止使用借貸關係
    ，催請被上訴人騰空交還系爭房屋，卻未獲置理，被上訴人於使用借貸關係終止
    後，仍無權占用系爭房屋，受有利益，致上訴人受有相當於租金之損害，依民法
    第四百七十條、上開事務管理規則以及民法第一百七十九條之規定，訴請被上訴
    人將系爭房屋全部遷讓交還予上訴人，並自起訴狀繕本送達翌日起，至交還系爭
    房屋之日止，按月給付上訴人二百三十元之損害金等語。被上訴人就其居住使用
    系爭房屋之事實，固無爭執，惟以：伊於五十四年間任職於陽明山警察所課員，
    並非任職於上訴人機關，且系爭房屋由警民協會募款興建完成，並由警民協會配
    予伊居住使用，非由上訴人配住使用，警民協會亦未將借用物返還請求權讓與上
    訴人，兩造間亦無使用借貸契約關係，上訴人依據自己製作之圖表提起本件請求
    ，並無依據，縱認上訴人有請求權也罹於時效等語，資為抗辯。
二、按「借用人應於契約所定期限屆滿時，返還借用物；未定期限者，應於依借貸之
    目的使用完畢時返還之。但經過相當時期，可推定借用人已使用完畢者，貸與人
    亦得為返還之請求。借貸未定期限，亦不能依借貸之目的而定其期限者，貸與人
    得隨時請求返還借用物。」，民法第四百七十條固定有明文，然「當事人主張有
    利於己之事實者，就其事實有舉證之責任。」民事訴訟法第二百七十七條前段亦
    有明文規定。本件上訴人主張就系爭房屋有配住予被上訴人，因此兩造間原有使
    用借貸契約關係存在之事實，既為被上訴人所否認，則上訴人自應就此舉證以實
    其說。
三、經查：(一)、上訴人雖提出經管眷屬宿舍名冊影本一份為證，然該名冊僅係上訴人
    事後就系爭房屋使用現狀自行整理之資料，並非記載申請及核准配住之原始文件
    ，自無從憑以認定兩造間就系爭房屋有使用借貸契約關係存在。(二)、至於上訴人
    另提出台灣省政府四十七年十月十四日府財三字第七七一六三號令函及台北市政
    府五十四年三月五日府財務字第七七○一號令函，主張被上訴人自認系爭房屋是
    由警民協會配予被上訴人居住使用，惟警民協會於民國五十四年奉令撤銷前，已
    將系爭房屋贈與給台北市接管，上訴人為管理機關，警民協會既然將系爭房屋概
    括贈與原告，可知警民協會有將其就系爭房屋之使用借貸債權讓與上訴人之意思
    ，上訴人亦得據此請求被上訴人返還借用之系爭房屋等情，然此亦為被上訴人所
    否認，且依上開台灣省政府令函內容，僅記載「警民協會捐贈警察宿舍產權歸屬
    ：本案該縣警民協會捐贈警察宿舍房屋，其產權應登記為該縣政府所有，列為縣
    有財產管理」，而依前開台北市令函內容之記載，亦僅是說明各縣市警明協會奉
    令撤銷，其所有財產已由省警民協會「令飭」贈與各該縣市警察局（所）有，而
    轉飭警察局接警民協會贈送之財產後，應依照有關規定手續辦理，兩紙令函中均
    無隻字片語關於警民協會實際已為贈與以及向原告為概括贈與財產之意思表示之
    記載，也未說明警民協會贈與財產種類等明細資料以證明確實包括系爭房屋，且
    關於受贈之對象亦有「縣市政府」或「縣市政府警察局」之不同，實難逕以該不
    明確之令函認定當時警民協會已將系爭房屋以及其使用借貸之債權概括贈與給上
    訴人。(三)、又上訴人既無法證據證明系爭房屋為上訴人配住給被上訴人，則與被
    上訴人間並無使用借貸關係，自亦無行政院人事行政局頒布之事務管理規則之適
    用，自不待言。(四)、至上訴人另舉臺灣高等法院、臺灣台北地方法院及本院民事
    判決之內容而有所主張，惟該三個判決或因基於對於警民協會將其財產及其他結
    餘經費概括贈與當事人不為爭執，或因對於前開令函內容之認知存有不同看法外
    ，上訴人據以主張援引前開民事判決作為認定事實之依據，尚難認為為真。
四、從而，上訴人主張自警民協會受讓使用借貸債權或基於係台北市之管理機關，於
    終止對被上訴人之使用借貸關係後，請求被上訴人遷讓返還系爭房屋以及相當於
    租金之不當得利，即無理由，不能准許。原審駁回上訴人第一審之訴及假執行之
    聲請，於法並無違誤，上訴意旨猶指摘原判決不當，求予廢棄改判，為無理由，
    應予駁回。
五、據上論結，本件上訴為無理由，依民事訴訟法第四百三十六條之一第三項、第四
    百四十九條第一項、第七十八條判決如主文。
中　　　華　　　民　　　國　　九十一　　年　　　九　　　月　　 十七　 　日
                            臺灣士林地方法院民事第二庭
~B審判長法官　　李玉卿
~B法　　　官　　李瑜娟
~B法　　　官　　林政佑
右為正本係照原本作成。
本判決不得上訴。
中　　　華　　　民　　　國　　九十一　　年　　　九　　　月　　 十七　 　日
~B法院書記官　　周霙蘭
